【裁判字號】    92,上易,461
【裁判日期】    920421
【裁判案由】    傷害等
【裁判全文】
臺灣高等法院高雄分院刑事判決                   九十二年度上易字第四六一號
    上  訴  人  甲○○
    即自 訴 人
    被      告  丙○○
                乙○○
右上訴人因被告妨害自由等案件，不服臺灣高雄地方法院九十二年度自字第九號，中
華民國九十二年一月二十七日第一審判決，提起上訴，本院判決如左：
    主  文
上訴駁回。
    理  由
一、本件自訴意旨略以：被告丙○○、乙○○二人係夫妻，與自訴人甲○○為住於同
    一門牌號碼之鄰居，被告乙○○竟於民國九十年七月二十日二十一時許，教唆另
    一鄰居葉國昌至高雄市○○區○○里○○街四一二巷口，由葉國昌強拉自訴人之
    手並控制行動自由，葉國昌旋出語恐嚇稱：「今日之事要有所交待，不然今晚要
    殺死你」，被告丙○○則在場以三字經辱罵自訴人。因認被告丙○○涉犯有公然
    侮辱罪嫌，被告乙○○則涉犯有教唆妨害自由及恐嚇罪嫌等語。
二、上訴意旨則指稱：被告等觸犯前揭妨害自由罪嫌之犯罪事實，業經台灣高雄地方
    法院檢察署檢察官及台灣高等法院高雄分院檢察署檢察官調查明確，並經訊問被
    告等坦承不諱，有相關卷證在卷可憑，請依法究辦等語。
三、按八十九年二月九日修正前之刑事訴訟法第三百二十三條第一項規定：「同一案
    件經檢察官終結偵查者，不得再行自訴。」，於修正後同條項前段則規定：「同
    一案件經檢察官依第二百二十八條規定開始偵查者，不得再行自訴。」，其立法
    意旨係為避免利用自訴程序干擾檢察官之偵查犯罪，或利用告訴，再改提自訴，
    以恫嚇被告，同一案件既經檢察官依法開始偵查，告訴人或被害人之權益當可獲
    保障，即改採公訴優先於自訴之原則，且其目的在於限制自訴，一方面可以防杜
    同一案件之重複起訴，另一方面則可防止同一案件既經不起訴處分復遭自訴，俾
    免訴訟結果發生矛盾，是同一案件經檢察官為不起訴處分後，自不得再行提起自
    訴。又不得提起自訴而提起者，應諭知不受理之判決，刑事訴訟法第三百三十四
    條亦定有明文。
四、本件上訴人自訴被告丙○○涉犯公然侮辱罪嫌，被告乙○○則涉犯教唆妨害自由
    及恐嚇罪嫌等犯罪事實，前已由上訴人向台灣高雄地方法院檢察署檢察官提出告
    訴，經台灣高雄地方法院檢察署檢察官於九十一年一月二十五日，以九十一年度
    偵字第一三四六號為不起訴處分，並經台灣高等法院高雄分院檢察署駁回再議而
    確定之事實，業經原審調閱前揭不起訴處分書在卷屬實，且上訴人亦不否認其自
    訴之犯罪事實與該不起訴處分書所記載之犯罪事實均屬相同，則本案與前經不起
    訴處分書之犯罪事實，係屬同一案件，既經檢察官為不起訴處分，參照前揭法條
    規定及說明，本案自不得再行提起自訴，原審因而為不受理之判決，自無不合。
    自訴人上訴意旨仍執前詞，指摘原判決不當，為無理由，應予駁回。並不經言詞
    辯論為之。
據上論斷，應依刑事訴訟法第三百六十八條、第三百七十二條，判決如主文。
中      華      民      國    九十二    年      四      月    二十一    日
                              臺灣高等法院高雄分院刑事第一庭
                                  審判長法官  曾永宗
                                        法官  郭玫利
                                        法官  邱永貴
右正本證明與原本無異。
自訴人對乙○○部分如不服本判決應於收受本判決後十日內向本院提出上訴書狀，其
未述上訴理由者，並得於提起上訴後十日內向本院補提理由書狀（均須按他造當事
人之人數附繕本)「切勿逕送上級法院」。
                                      書記官  梁雅華
中    華    民    國      九十二      年      四      月     二十二   日


司法院資訊處製作；財團法人民間司法改革基金會備份。
